臺灣高等法院刑事判決　　　　　　　 96年度交上易字第160號
上　訴　人　臺灣士林地方法院檢察署檢察官
被　　　告　乙○○
上列上訴人因被告過失傷害案件，不服臺灣士林地方法院九十五
年度交易字第七０一號，中華民國九十六年二月五日第一審判決
（起訴案號：臺灣士林地方法院檢察署九十五年度偵字第八三九
五號），提起上訴，本院判決如下：
    主  文
原判決撤銷。
乙○○從事業務之人，因業務上之過失傷害人，處有期徒刑貳月
，如易科罰金，以銀元參佰元折算壹日，減為有期徒刑壹月，如
易科罰金，以銀元參佰元折算壹日。
    事  實
一、乙○○係臺北市政府環保局「大同區隊南州分隊」清潔隊員
    ，負責收取垃圾、資源回收物，並在垃圾車之駕駛休假時，
    擔任駕駛之工作，係以駕駛為附隨業務之人。民國九十四年
    九月二十二日晚上十時二十分許，乙○○執行其業務駕駛車
    號５Ｃ－０４０７號自用小貨車（資源回收車），在臺北市
    大同區○○○路○段九十三號前之無號誌路口處，臨時停車
    回收廚餘，嗣完成工作欲起駛往左前方由南往北方向切出，
    本應注意起駛前，應顯示方向燈，注意前後左右有無障礙或
　　車輛行人，並應讓行進中之車輛行人優先通行，而依當時雖
　  屬雨天，但夜間有照明、柏油路面，路面無缺陷、無障礙物
    之情形，並無不能注意之情事，詎竟疏未注意即貿然往左方
    切出，適同向由甲○○所騎乘車號ＡＶＲ－２６６號重型機
    車，以約五十公里之速度駛至該無號誌路口，因疏未減速慢
    行致閃避不及，乙○○車輛之左前車燈處與甲○○機車之右
    側車身發生碰撞，致甲○○人、車倒地，因此受有右鎖骨骨
    折、頭部外傷、右側胸部挫傷及右手擦傷二Ｘ二公分之傷害
    。乙○○於肇事後留待現場，於有偵查犯罪職權之公務員尚
    未知悉犯罪前，即向到場處理之臺北市政府警察局大同分局
    交通分隊警員蕭中英坦承肇事之事實，並接受裁判。
二、案經被害人甲○○訴由臺灣士林地方法院檢察署檢察官偵查
    起訴。
    理  由
壹、程序方面：
一、按被告之自白非出於強暴、脅迫、利誘、詐欺、疲勞訊問、
    違法羈押或其他不正之方法，且與事實相符者，得為證據，
    刑事訴訟法第一百五十六條第一項定有明文。本案被告乙○
    ○於原審及本院審理中，均不爭執其自白具有任意性，且衡
    諸本案相關證據，顯見其自白與事實相符，故依上開規定，
    被告之自白有證據能力。
二、按被告以外之人於審判外之言詞或書面陳述，除法律有規定
    者外，不得作為證據；又被告以外之人於審判外之陳述，雖
    不符合同法第一百五十九條之一至第一百五十九條之四之規
    定，但經當事人於審判程序同意作為證據，法院審酌該言詞
    陳述或書面陳述作成時之情況，認為適當者，亦得為證據。
    當事人、代理人或辯護人於法院調查證據時，知有第一百五
    十九條第一項不得為證據之情形，而未於言詞辯論終結前聲
    明異議者，視為有前項之同意，刑事訴訟法第一百五十九條
    第一項及第一百五十九條之五分別定有明文。經查，本判決
    下列所引用之各該被告以外之人於審判外之陳述（包含書面
    陳述），除公務員職務上製作之紀錄文書，及從事業務之人
    於業務上製作之證明文書，並無顯不可信之情況，分別依刑
    事訴訟法第一百五十九條之四第一款、第二款規定，有證據
    能力外，其餘亦屬傳聞證據部分，檢察官及被告於本院準備
    程序及審判期日中，均明示同意此部分之證據有證據能力，
    且迄至言詞辯論終結前亦未撤回前開同意，本院審酌上開證
    據資料製作時之情況，尚無違法不當及證明力明顯過低之瑕
    疵，亦認為以之作為證據應屬適當，故揆諸前開規定，爰依
    刑事訴訟法第一百五十九條之五規定，認前揭證據資料均有
    證據能力。
三、另「被告以外之人於審判外之言詞或書面陳述，除法律有規
    定者外，不得作為證據」，刑事訴訟法第一百五十九條第一
    項固定有明文，然「鑑定之經過及其結果，應命鑑定人以言
    詞或報告」，同法第二百零六條第一項亦規定甚明。是鑑定
    人以「書面」為鑑定報告提出於法院，依刑事訴訟法第一百
    五十九條第一項立法理由及同法第二百零六條第一項規定，
    即具有證據能力。又法院或檢察官得囑託醫院、學校或其他
    相當之機關、團體為鑑定，或審查他人之鑑定，並準用第二
    百零三條至第二百零六條之一之規定，刑事訴訟法第二百零
　  八條第一項亦定有明文。依此，檢察官對於偵查中之案件，
    認須實施鑑定者，得就具體個案，選任鑑定人或囑託鑑定機
    關（團體）為之；本件於偵查中，檢察官囑託臺北市車輛行
    車事故鑑定委員會實施鑑定，則該鑑定機關（團體）所出具
    之書面鑑定報告，應屬刑事訴訟法第二百零六條所定之傳聞
    例外，當具有證據能力，而得為本案之證據。
貳、實體方面：
一、訊據被告乙○○對於前揭時地，與告訴人甲○○發生車禍，
    致告訴人甲○○受有右鎖骨骨折、頭部外傷、右側胸部挫傷
    ，及右手擦傷二Ｘ二公分傷害之事實，於原審及本院審理中
    均坦承不諱，核與告訴人甲○○指訴之情節相符，並有臺北
    市政府警察局大同分局交通分隊交通事故談話紀錄表三紙、
    道路交通事故現場圖、補充資料表、道路交通事故調查報告
    表(一)、(二)各一紙、臺北市立聯合醫院中興院區診斷證明
    書二紙、現場與車損照片十五張在卷可稽，被告之自白與事
    實相符，自可採信。至告訴人甲○○指其所受之傷害係「重
    傷害」云云，惟經檢察官就其所受之傷勢癒後情形，函詢臺
    北市立聯合醫院中興院區，該院函覆稱：甲○○應不致有生
    理機能嚴重減損或喪失之情況，此有該院九十五年六月十二
    日北市醫興字第０九五三一五六六一００號函一紙附卷可按
    （附他字卷第五十一頁），告訴人甲○○所受之傷害自與刑
    法第十條第四項之「重傷害」定義有間，其顯係誤解「傷勢
    重」與「重傷害」之區別，附此敘明。
二、按車輛起駛前，應注意前後左右有無障礙或車輛行人，並應
    讓行進中之車輛行人優先通行，道路交通安全規則第八十九
    條第一項第六款定有明文，被告領有合格之駕駛執照，對上
    開規定自難諉為不知。而車禍發生當時雖屬雨天，但夜間有
    照明、柏油路面，路面無缺陷、無障礙物之情形，有道路交
    通事故調查報告表(一)、(二)可憑，並無不能注意之情事，
    被告疏未注意及此，自路肩貿然切出，未讓行進中車輛優先
    通行，致發生此次車禍事故，並因而致告訴人甲○○受傷，
    被告對此車禍之發生自有過失。另本件車禍事故經檢察官送
    請臺北市車輛行車事故鑑定委員鑑定肇事責任，亦認被告起
    駛前未讓行進中車輛優先通行之駕駛疏失行為，為本次車禍
    事故之肇事主因（另指告訴人甲○○行經無號誌路口未減速
    慢行，為肇事次因），此有臺北市車輛行車事故鑑定委員會
    九十五年九月二十日北鑑審字第０九五三０三二八八００號
    鑑定意見書一份附卷可按（見偵卷第六頁）。雖告訴人甲○
    ○於本院審理時指：伊不知車禍發生時之車速若干，係警察
    說五十公里可以嗎，伊應允後，警察始填載五十公里，伊對
    車禍之發生並無過失云云。但汽（機）車行車速度不得超過
    五十公里。行經設有彎道、坡路、狹路、狹橋、隧道、學校
    、醫院標誌之路段、道路施工路段、泥濘或積水道路、無號
    誌之交岔路口及其他人車擁擠處所，或因雨霧致視線不清或
    道路發生臨時障礙，均應減速慢行，作隨時停車之準備；道
    路交通安全規則第九十二條第一項第二款已有明定。告訴人
    甲○○在接受警方詢問時，已明確自承其車速為五十公里，
    並經警記明筆錄，則其在行經臺北市大同區○○○路○段九
    十三號前之無號誌路口時，顯係以最高容許時速進行，未依
    前開規定減速慢行，其亦有違規行為甚明，自不容事後任意
    翻異。而告訴人甲○○騎乘機車，有上開行駛至無號誌路口
    未減速慢行之違規行為，致閃避不及發生車禍，告訴人乙○
    ○對本件車禍之發生，亦有過失，上開鑑定報告亦同此認定
    ，但此僅屬本院對被告量刑之參考，與被告之過失犯行成立
    與否無涉。而被告駕車肇事致告訴人甲○○受傷，其過失行
    為與告訴人甲○○所受傷害間，具有相當因果關係。本案事
    證明確，被告犯行洵堪認定，應予依法論科。
三、查被告行為後，刑法部分條文業於九十四年二月二日經總統
    以華總一義字第０九四０００一四九０一號令修正公布，並
    自九十五年七月一日起生效施行（下稱現行刑法）；復參酌
    最高法院九十五年五月二十三日第八次刑事庭會議決議意旨
    ，現行刑法第二條第一項之規定，係規範行為後法律變更所
    生新舊法律比較適用之準據法，於現行刑法施行後，應適用
    現行刑法第二條第一項之規定，為「從舊從輕」之比較；又
    比較時應就罪刑有關之共犯、未遂犯、想像競合犯、牽連犯
    、連續犯、結合犯，以及累犯加重、自首減輕暨其他法定加
    減原因（如身分加減）與加減例等一切情形，綜其全部罪刑
    之結果而為比較。次查：
    （一）刑法第二百八十四條第二項前段之業務過失傷害罪，
          法定刑得科（銀元）一千元以下之罰金，而刑法第三
          十三條第五款有關於罰金刑之規定，在刑法施行法於
　　　　　九十五年六月十四日修正增訂第一條之一，並自九十
　　　　　五年七月一日起施行。關於罰金刑，刑法分則編各罪
　　　　　所定罰金刑之貨幣單位原為銀元，修正前刑法第三十
　　　　　三條第五款規定：「罰金：一元（銀元）以上。」，
　　　　　而依罰金罰鍰提高標準條例規定，就七十二年六月二
　　　　　十六日前修正之刑法部分條文罰金數額提高二至十倍
　　　　　，其後修正者則不提高倍數，並依現行法規所定貨幣
　　　　　單位折算新臺幣條例規定，以銀元一元折算新臺幣三
　　　　　元。修正後刑法第三十三條第五款規定：「罰金：新
  　　　　臺幣一千元以上，以百元計算之。」，刑法第三十三
　　　　　條第五款所定罰金貨幣單位經修正為新臺幣後，刑法
　　　　　分則各罪所定罰金刑之貨幣單位，亦應配合修正為新
  　　　　臺幣，為使刑法分則編各罪所定罰金之最高數額與刑
　　　　　法修正前趨於一致，乃增訂刑法施行法第一條之一：
　　　　　「中華民國九十四年一月七日刑法修正施行後，刑法
  　　　　分則編所定罰金之貨幣單位為新臺幣。九十四年一月
　　　　　七日刑法修正時，刑法分則編未修正之條文定有罰金
　　　　　者，自九十四年一月七日刑法修正施行後，就其所定
　　　　　數額提高為三十倍。但七十二年六月二十六日至九十
  　　　　四年一月七日新增或修正之條文，就其所定數額提高
　　　　　為三倍。」。從而，刑法分則編各罪所定罰金刑之最
　　　　　高數額，於上開規定修正後並無不同，惟修正後刑法
　　　　　第三十三條第五款所定罰金刑最低數額，較之修正前
  　　　　提高，自以修正前刑法第三十三條第五款之規定較有
          利於被告。
    （二）被告行為時之刑法第四十一條第一項前段規定：「犯
          最重本刑為五年以下有期徒刑以下之刑之罪，而受六
          個月以下有期徒刑或拘役之宣告，因身體、教育、職
          業、家庭之關係或其他正當事由，執行顯有困難者，
          得以一元以上三元以下折算一日，易科罰金。」，依
          斯時有效施行之罰金罰鍰提高標準條例第二條前段規
          定（業於九十五年五月十七日經總統以華總一義字第
          ０九五０００六九七九一號令修正公布刪除，並自九
          十五年七月一日起生效），依刑法第四十一條易科罰
          金者，就其原定數額提高為一百倍折算一日，則本件
          被告行為時之刑法及罰金罰鍰提高標準條例關於易科
          罰金折算標準之規定，係以銀元三百元折算一日，經
          折算為新臺幣後，應以新臺幣九百元折算一日。而現
          行刑法第四十一條第一項前段規定：「犯最重本刑為
          五年以下有期徒刑以下之刑之罪，而受六個月以下有
          期徒刑或拘役之宣告者，得以新臺幣一千元、二千元
          或三千元折算一日，易科罰金。」，比較修正前、後
          關於易科罰金折算標準之規定，以修正前刑法第四十
          一條第一項前段及修正前罰金罰鍰提高標準條例第二
          條前段規定，較有利於行為人。
    （三）修正前刑法第六十二條規定：「對於未發覺之罪自首
          而受裁判者，減輕其刑。但有特別規定者，依其規定
          。」，係採「必減其刑」之立法；修正後第六十二條
          則規定：「對於未發覺之罪自首而受裁判者，得減輕
          其刑。但有特別規定者，依其規定。」，則改採「得
          減其刑」之立法，賦予執法者裁量之空間。被告係在
          新法「施行前犯罪並自首」，比較修正前後對於犯罪
          自首者減輕其刑之規定，並參酌上開最高法院九十五
          年第八次刑事庭會議意旨，以修正前刑法第六十二條
          規定對被告較為有利。
　　是經整體綜合比較全部罪刑之結果，以九十五年七月一日生
　  效施行前之刑法規定，較有利於被告，依現行刑法第二條第
    一項前段規定，自應適用被告行為時之法律即修正前之刑法
    規定。
四、被告係臺北市政府環保局「大同區隊南州分隊」清潔隊員，
    負責收取垃圾、資源回收物，並在垃圾車之駕駛休假時，擔
    任駕駛之工作，係以駕駛為附隨業務之人，其在執行業務期
    間駕車肇事，致告訴人甲○○受傷，核其所為係犯刑法第二
　　百八十四條第二項前段之業務過失傷害罪。又被告在車禍發
　  生後，留待現場，並在有犯罪偵查權限之司法警察機關尚不
    知何人犯罪之前，向前來現場處理之臺北市政府警察局大同
    分局交通隊員警蕭中英坦承肇事，並接受裁判，有臺北市○
    ○○○○道路交通事故肇事人自首情形記錄表一份附卷可佐
    ，雖被告在偵查中一度對肇事責任之歸屬有所主張，然仍無
    礙其符合「自首」事實之認定，應依修正前刑法第六十二條
    前段之規定減輕其刑。
五、原審調查後，認被告犯行事證明確，予以論罪科刑，固非無
    見。但（一）原判決主文、及引為附件之起訴書事實欄，均
    載明被告係「從事業務之人，因業務上之過失傷害人」，惟
    於判決書理由欄卻適用刑法第二百八十四條第一項前段之普
    通過失傷害罪（見原判決書第三項倒數第十三行），在據上
    論斷欄復引用刑法第二百八十四條第二項前段業務過失傷害
    罪之條文（見原判決書第三項倒數第三行），其主文、事實
    、理由及適用之法條相互矛盾，即有違誤。（二）原判決認
    定被告應適用刑法第二百八十四條第二項前段之條文，然在
    比較新舊刑法適用時，竟比較適用刑法第二百八十四條第一
    項之條文（見原判決書第三頁第九行），自有可議。（三）
    中華民國九十六年罪犯減刑條例於九十六年七月十六日起施
    行，被告犯罪時間係在九十六年四月二十四日以前，所犯刑
　　法第二百八十四條第二項前段之業務過失傷害罪，符合該條
　  例第二條第一項第三款之情形，應依法減輕其刑二分之一，
    原審未及審酌該減刑之事由，亦有不當。
六、檢察官循告訴人之請求，以告訴人之書狀為附件提起上訴指
    ：告訴人甲○○對車禍之發生並無過失；被告應非自首；及
    告訴人甲○○所受之傷害應為難以回復之重傷害，以此指摘
    原判決不當云云。惟檢察官在起訴書中，已依警員蕭中英之
    報告明確認定被告係「自首」；並依臺北市立聯合醫院中興
    院區九十五年六月十二日北市醫興字第０九五三一五六六一
    ００號函文內容（附他字卷第五十一頁），認告訴人甲○○
    應不致有生理機能嚴重減損或喪失之情況，並指告訴人甲○
    ○所受之傷害與刑法重傷害之定義有間，故以被告涉犯刑法
　　第二百八十四條第二項前段之「業務過失傷害罪」起訴，並
　  非同條項後段之「業務過失致重傷害罪」起訴，有起訴書在
    卷可憑，而本院審理後亦同此認定，認被告確屬自首及涉犯
    普通業務過失傷害罪，業如前述。另告訴人甲○○在接受警
    方詢問時，已自承其車速為五十公里，並經警記明筆錄無訛
    ，告訴人甲○○於本院審理中對其曾為上開陳述亦不否認，
    則其有行經無號誌路口未減速慢行之違規行為，對本件車禍
    之發生與有過失甚明，自不容事後空言否認。檢察官依告訴
    人甲○○之聲請執此事由上訴，依前揭說明即無理由，惟原
　  判決仍有上開可議之處，自應由本院撤銷，並審酌被告之過
    失程度，告訴人甲○○所受之傷勢，被告尚未與告訴人達成
    民事和解，賠償其損害（被告於原審表示願以新臺幣五十萬
    元和解，但遭告訴人甲○○拒絕），被告並無犯罪前科，其
    家庭狀況、智識程度、犯後態度暨告訴人甲○○與有過失等
    一切情狀，量處有期徒刑二月，及諭知易科罰金之折算標準
    ，並予減輕其刑二分之一即有期徒刑一月，及諭知易科罰金
    之折算標準，以資懲儆。
據上論斷，應依刑事訴訟法第三百六十九條第一項前段、第三百
六十四條、第二百九十九條第一項前段，刑法第二條第一項前段
、修正前第二百八十四條第二項前段、修正前第六十二條前段、
修正前第四十一條第一項前段，罰金罰鍰提高標準條例第一條前
段、修正前第二條，中華民國九十六年罪犯減刑條例第二條第一
項第三款、第七條、第九條，判決如主文。
本案經檢察官周誠南到庭執行職務。
中　　華　　民　　國　　96　　年　　8 　　月　　14　　日
                  刑事第四庭  審判長法  官  蔡秀雄
                                    法  官  周煙平
                                    法  官  鄭水銓
以上正本證明與原本無異。
本判決不得上訴。
                                    書記官  劉貞達
中　　華　　民　　國　　96　　年　　8 　　月　　16　　日
附錄本案論罪科刑法條全文
刑法第二百八十四條：
因過失傷害人者，處六月以下有期徒刑、拘役或五百元以下罰金
，致重傷者，處一年以下有期徒刑、拘役或五百元以下罰金。
從事業務之人，因業務上之過失傷害人者，處一年以下有期徒刑
、拘役或一千元以下罰金，致重傷者，處三年以下有期徒刑、拘
役或二千元以下罰金。
